# Theudisk

## Phonology and orthography

| Uppercase | Lowercase | IPA  |
| --------- | --------- | ---- |
| I         | i         | /i/  |
| U         | u         | /u/  |
| E         | e         | /e/  |
| O         | o         | /o/  |
| A         | a         | /a/  |
| Ú         | ú         | /uː/ |
| Ó         | ó         | /oː/ |
| É         | é         | /eː/ |
| Á         | á         | /aː/ |
| EI        | ei        | /iː/ |
| EU        | eu        | /øː/ |
| AI        | ai        | /ɛː/ |
| AU        | au        | /ɔː/ |
| Ü         | ü         | /ʏ/  |
| Ö         | ö         | /œ/  |
| Ä         | ä         | /ɛ/  |
| ÄI        | äi        | /ɛi̯/ |
| ÄU        | äu        | /ɛu̯/ |
| B         | b         |      |
| P         | p         |      |
| D         | d         |      |
| T         | t         |      |
| G         | g         |      |
| K         | k         |      |
| F         | f         |      |
| V?        | v?        |      |
| S         | s         |      |
| Þ         | þ         |      |
| H         | h         |      |
| L         | l         |      |
| R         | r         |      |
| M         | m         |      |
| N         | n         |      |
| NG        | ng        |      |
| J         | j         |      |
| W         | w         |      |
| SJ        | sj        | /ɕ/  |
| SC        | sc        | /ʃ/  |

Self-note: "sc" would be a mutation of "sk" in all positions. Not sure if I want
this.

Ideas:

- Should B become V in non-initial position?

## General grammar

Nouns, prnouns, adjectives, and determiners declinate for number and case. There
are two numbers: singular and plural. There are three cases: nominative,
accusative, genitive.

Nouns, and adjectives have strong and weak paradigms. The weak paradigm is
almost always used, and a deteminer is obligatory.

The strong paradigm is used when a determiner is left out, but should be used
only for literary purposes, or optionally proper names.

Adjectives do not declinate in the predicative form.

Verbs conjugate for person, number, tense. The non-finite forms include: present
and past infinitives, and present and past participles. The past infinitive has
a meaning of "to have done".

## Noun and adjective paradigms

Nouns declinate for number and case. There is weak and strong paradigms.

The weak noun paradigm:

|          | Nominative-Accusative | Genitive |
| -------- | --------------------- | -------- |
| Singular | -                     | -as      |
| Plural   | -e                    | -ar      |

The weak adjective paradigm:

|          | All cases |
| -------- | --------- |
| Singular | -a        |
| Plural   | -an       |

The strong noun paradigm:

|          | Nominative | Accusative | Genitive |
| -------- | ---------- | ---------- | -------- |
| Singular | -          | -am        | -as      |
| Plural   | -e         | -an        | -ar      |

The strong adjective paradigm:

|          | Nominative | Accusative | Genitive |
| -------- | ---------- | ---------- | -------- |
| Singular | -a         | -am        | -as      |
| Plural   | -e         | -an        | -ar      |

## Pronouns

Personal pronouns:

|                       | Nominative | Accusative | Genitive |
| --------------------- | ---------- | ---------- | -------- |
| 1st sg.               | ik         | mih        | mein     |
| 2nd sg.               | þu         | þih        | þein     |
| 3rd sg. masc.         | hje        | hjem       | hjes     |
| 3rd sg. common.       | þe         | þem        | þes      |
| 3rd sg. fem.          | sje        | sjem       | sjes     |
| 1st pl.               | wi         | uns        | unser    |
| 2nd pl.               | ji         | juh        | jur      |
| 3rd pl.               | þej        | þejem      | þejer    |
| 3rd sg. & pl. reflex. | -          | sih        | sien     |

Self-note: instead of masc. and fem. pronouns, they could just be
proximal/medial/distal personal pronouns.

Demonstrative:

|              | Nominative | Accusative | Plural |
| ------------ | ---------- | ---------- | ------ |
| Proximal sg. | þeis       | þeit       | þeisas |
| Proximal pl. | þeise      | þeisan     | þeisar |
| Medial sg.   | þaus       | þaut       | þausas |
| Medial pl.   | þause      | þausan     | þausar |
| Distal sg.   | jain       | jait       | jainas |
| Distal pl.   | jaine      | jainan     | jainar |

Demonstratives are used for both people and things.

Person (who, someone, no one, etc):

|                      | Nominative | Accusative | Plural |
| -------------------- | ---------- | ---------- | ------ |
| Question             | hwe        | hwem       | hwes   |
| Existential sg.      | ain        | ait        | ainas  |
| Existential pl.      | aine       | ainan      | ainar  |
| Elective (anyone)    | erg ain    | …          | …      |
| Negative (no one)    | nain       | …          | …      |
| Universal (everyone) | ew ain     | …          | …      |

Other constructions are productive by _hwem + PREP_.

Thing (what, something, nothing, etc):

|                        | Nominative | Accusative | Plural |
| ---------------------- | ---------- | ---------- | ------ |
| Question               | hwa        | hwat       | hwas   |
| Existential sg.        | ihs        | iht        | ihsas  |
| Existential pl.        | ihse       | ihsan      | ihsar  |
| Elective (anything)    | erg ihs    | …          | …      |
| Negative (nothing)     | nihs       | niht       | nihsas |
| Universal (everything) | alls       | allt       | allas  |

Other constructions are productive by _hwat + PREP_.

Pro-adverbs

|               | Question | Proximal | Medial | Distal | Existential | Neg. Existential | Universal |
| ------------- | -------- | -------- | ------ | ------ | ----------- | ---------------- | --------- |
| Time          | hwan     | hjan     | þan    | sjan   | erg hwan    | nerg hwan        | ew hwan   |
| Start (Time)  | hwens    | hjens    | þens   | sjens  | erg hwens   | nerg hwens       | ew hwens  |
| End (Time)    | hwinl    | hjinl    | þinl   | sjinl  | erg hwinl   | nerg hwinl       | ew hwinl  |
| Place         | hwar     | hjar     | þar    | sjar   | erg hwar    | nerg hwar        | ew hwar   |
| Start (Place) | hwers    | hjers    | þers   | sjers  | erg hwers   | nerg hwers       | ew hwers  |
| End (Place)   | hwiþr    | hjiþr    | þiþr   | sjiþr  | erg hwiþr   | nerg hwiþr       | ew hwiþr  |
| Manner        | hwus     | hjus     | þus    | sjus   | erg hwus    | nerg hwus        | ew hwus   |

## Determiners

The ditto marks indicate that the determiner has a "regular ending".

|                              | Nominative | Accusative | Genitive |
| ---------------------------- | ---------- | ---------- | -------- |
| Regular endings              | -          | -at        | -as      |
|                              | -a         | -an        | -ar      |
| Indefinite article           | en         | et         | es       |
|                              | ena        | enan       | enar     |
| Definite article             | þe         | þet        | þes      |
|                              | þej        | þejan      | þejar    |
| Proximal demonstrative       | þis        | þit        | þisar    |
|                              | þisa       | þisan      | þisar    |
| Medial demonstrative         | þas        | þat        | þasas    |
|                              | þasa       | þasan      | þasar    |
| Distal demonstrative         | jen        | jet        | jes      |
|                              | jena       | jenan      | jenar    |
| Universal quantifier         | all        | alt        | allas    |
|                              | alla       | allan      | allar    |
| Negative quantifier          | nen        | net        | nes      |
|                              | nena       | nenan      | nenar    |
| Option                       | hwelk      | 〃         | 〃       |
| Kind                         | hwolk      | 〃         | 〃       |
| 1st. person sg. poss.        | min        | 〃         | 〃       |
| 2nd. person sg. poss.        | þin        | 〃         | 〃       |
| 3rd. person masc. sg. poss.  | hjes       | 〃         | 〃       |
| 3rd. person common sg. poss. | þes        | 〃         | 〃       |
| 3rd. person fem. sg. poss.   | sjes       | 〃         | 〃       |
| 1st. person pl. poss.        | unser      | 〃         | 〃       |
| 2nd person pl. poss.         | jur        | 〃         | 〃       |
| 3rd person pl. poss.         | þejer      | 〃         | 〃       |
| 3rd person reflex. poss      | sein       | 〃         | 〃       |

Note that many determiners are similar to related pronouns, but differ in the
vowel.

Self-note: maybe possesives should not be determiners. They would follow the
noun modified, and are accompanied by the definite article e.g. _þen hund mien_
instead of _min hund_.

## Verbs

### Preterite-present

__witan__ (to know):

|            | Present | Preterite |
| ---------- | ------- | --------- |
| Infinitive | witan   | wistan    |
| Participle | witend  | wistud?   |
| Imperative | wait    |           |
| ik         | wait    | wistu     |
| þu         | waits   | wistes    |
| þe         | wait    | wiste     |
| wi         | witem   | wistem    |
| ji         | witej   | wistei    |
| þej        | witen   | wisten    |

__dugan__ (to fit, to work out):

|            | Present | Preterite |
| ---------- | ------- | --------- |
| Infinitive | dugan   | duhtan    |
| Participle | dugend  | duhtud    |
| Imperative |         |           |
| ik         | daug    | duhtu     |
| þu         | daugs   | duhtes    |
| þe         | daug    | duhte     |
| wi         | dugem   | duhtem    |
| ji         | dugei   | duhtei    |
| þej        | dugen   | duhten    |

__konnan__ (to know):

|            | Present | Preterite |
| ---------- | ------- | --------- |
| Infinitive | konnan  | kondan    |
| Participle | konnend | kondud    |
| Imperative | kann    |           |
| ik         | kann    | kondu     |
| þu         | kanns   | kondes    |
| þe         | kann    | konde     |
| wi         | konnem  | kondem    |
| ji         | konnei  | kondei    |
| þej        | konnen  | konden    |

__onnan__ (to like):

|            | Present | Preterite |
| ---------- | ------- | --------- |
| Infinitive | onnan   | ondan     |
| Participle | unnend  | ondud?    |
| Imperative | ann     |           |
| ik         | anns    | ondu      |
| þu         | ann     | ondes     |
| þe         | ann     | onde      |
| wi         | onnem   | ondem     |
| ji         | onnei   | ondei     |
| þej        | onnen   | onden     |

__dorran__ (to dare):

|            | Present | Preterite |
| ---------- | ------- | --------- |
| Infinitive | dorran  | dordan    |
| Participle |         |           |
| Imperative | darr    |           |
| ik         | darr    | dordu     |
| þu         | darrs   | dordes    |
| þe         | darr    | dorde     |
| wi         | dorrem  | dordem    |
| ji         | dorrei  | dordei    |
| þej        | dorren  | dorden    |

__þorvan__ (to need):

|            | Present | Preterite |
| ---------- | ------- | --------- |
| Infinitive | þorvan  | þorvdan   |
| Participle | þorvend | þorvud    |
| Imperative |         |           |
| ik         | þarv    | þorvdu    |
| þu         | þarvs   | þorvdes   |
| þe         | þarv    | þorvde    |
| wi         | þorvem  | þorvdem   |
| ji         | þorvei  | þorvdei   |
| þej        | þorven  | þorvden   |

__skulan__ (for verbal periphrases; in the present conjugation, indicates future
tense; in the preterite conjugation, indicates conditional or subjunctive mood):

|            | Present | Preterite |
| ---------- | ------- | --------- |
| Infinitive | skolan  | skuldan   |
| Participle |         |           |
| Imperative |         |           |
| ik         | skal    | skoldu    |
| þu         | skals   | skoldes   |
| þe         | skal    | skolde    |
| wi         | skolem  | skoldem   |
| ji         | skolej  | skoldej   |
| þej        | skolen  | skolden   |

__mótan__ (to have to, must):

|            | Present | Preterite |
| ---------- | ------- | --------- |
| Infinitive | mótan   | mostan    |
| Participle | mótend  | most      |
| Imperative |         |           |
| ik         | mót     | mostu     |
| þu         | móts    | mostes    |
| þe         | mót     | moste     |
| wi         | motem   | mostem    |
| ji         | motej   | mostej    |
| þej        | moten   | mosten    |

__mógan__ (may, to be permitted to):

|            | Present | Preterite |
| ---------- | ------- | --------- |
| Infinitive | mógan   | mohtan    |
| Participle | mógand  | mohtud    |
| Imperative | mag     |           |
| ik         | mag     | mohtu     |
| þu         | mags    | mohtes    |
| þe         | mag     | mohte     |
| wi         | mógem   | mohtem    |
| ji         | mógej   | mohtei    |
| þej        | mógen   | mohten    |

__ógan__ (to fear):

|            | Present | Preterite |
| ---------- | ------- | --------- |
| Infinitive | ógan    | ohtan     |
| Participle |         |           |
| Imperative | ag      |           |
| ik         | ag      | ohtu      |
| þu         | ags     | ohtes     |
| þe         | ag      | ohte      |
| wi         | ógem    | ohtem     |
| ji         | ógei    | ohtei     |
| þej        | ógen    | ohten     |

__wollan__ (to want):

|            | Present | Preterite |
| ---------- | ------- | --------- |
| Infinitive | wollan  | woldan    |
| Participle | wollend | woldud    |
| Imperative | will    |           |
| ik         | will    | woldu     |
| þu         | wills   | woldes    |
| þe         | will    | wolde     |
| wi         | wollem  | woldem    |
| ji         | wollei  | woldei    |
| þej        | wollen  | wolden    |

_wollan_ does not descend from a Proto-Germanic preterite-present verb, but does
otherwise inflect like one.
